【裁判字號】    97,訴,1250
【裁判日期】    971223
【裁判案由】    違反毒品危害防制條例
【裁判全文】
臺灣新竹地方法院刑事判決            97年度訴字第1250號
公  訴  人  臺灣新竹地方法院檢察署檢察官
被      告  甲○○
                    6號
                   （現另案在臺灣新竹監獄執行中）
上列被告因違反毒品危害防制條例案件，經檢察官提起公訴（97
年度毒偵字第2159號），被告於本院準備程序為有罪之陳述，爰
經合議庭裁定由受命法官獨任行簡式程序審理，並判決如下：
    主    文
甲○○施用第一級毒品，累犯，處有期徒刑捌月。
    事    實
一、
(一)、甲○○前於民國90年間因施用第一、二級毒品案件，經本院
    以90年度訴字第16號判決分別判處有期徒刑1年、6月、應執
    行有期徒刑1年4月，提起上訴後，經臺灣高等法院駁回上訴
    而確定，於93年3月7日縮刑期滿執行完畢，另於96年9 月間
    又因施用第一、二級毒品案件，經本院以97 年度訴字第250
    號判決分別判處有期徒刑1年、6月，並定應執行刑為有期徒
    刑1年4月確定，現正執行中。
(二)、又於87年間，因違反毒品危害防制條例案件，經本院裁定送
    勒戒處所觀察、勒戒處分，嗣併由臺灣臺中地方法院檢察署
    檢察官另聲請臺灣臺中地方法院裁定於87年9月4日送臺中看
    守所附設勒戒處所施以觀察勒戒後，認有繼續施用毒品之傾
    向，再由本院併由臺灣臺中地方法院檢察署檢察官另聲請臺
    灣臺中地方法院裁定，令入戒治處所施以強制戒治處分，經
    戒治後認無繼續執行之必要，由臺灣臺中地方法院檢察署檢
    察官聲請臺灣臺中地方法院以88年度毒聲字第3723號裁定停
    止戒治，強制戒治所餘期間付保護管束，至89年3月6日保護
    管束期間期滿，未經撤銷停止戒治，經臺灣臺中地方法院檢
    察署檢察官以89年度戒毒偵字第184 號不起訴處分確定，復
    經本院以86年度訴字第866 號刑事判決諭知免刑確定。再於
    90年間因2 犯施用毒品案件，經本院依聲請以89年度毒聲字
    第2827號裁定令入戒治處所施以強制戒治，於91年11月30日
    執行完畢釋放。
(三)、詎仍不知戒慎其行，仍基於施用第一級毒品海洛因之犯意，
    分別於97年8 月28日14時40分許採尿回溯26小時內之某時，
    在其位於新竹縣竹北市○○里○○路○段436號住處內，以將
    第一級毒品海洛因置入香菸內之方式，非法施用第一級毒品
    乙次。嗣於97年8 月28日14時40分許，在新竹縣竹東鎮○○
    街93號，因另案為警拘提，並經其同意採集尿液送驗後呈嗎
    啡陽性反應，而查知上情。
二、案經新竹縣政府警察局竹東分局報告臺灣新竹地方法院檢察
    署檢察官偵查起訴。
    理    由
一、本件被告甲○○所犯施用第一級毒品罪，係非死刑、無期徒
    刑、最輕本刑為3 年以上有期徒刑之罪，或高等法院管轄第
    一審之案件，被告於本院準備程序進行中，就被訴事實為有
    罪之陳述，經本院合議庭認合於刑事訴訟法第273條之1 第1
    項之規定，裁定進行簡式審判程序，合先敘明。
二、訊據被告對於前揭施用第一級毒品海洛因之犯罪事實，迭於
    本院準備程序及簡式審判程序時均坦承不諱，而被告於97年
    8 月28日14時40分許在新竹縣政府警察局竹東分局親採封緘
    之尿液（代號：121） ，經送詮昕科技股份有限公司以氣相
    層析質譜儀（GC/MS） 確認檢驗後，確呈嗎啡陽性反應，有
    新竹縣政府警察局分局毒品犯罪嫌疑人尿液採驗作業管制紀
    錄、詮昕科技股份有限公司97年9月5日濫用藥物檢驗報告各
    乙份存卷為憑。是被告自白確與事實相符，可以採信，本件
    事證明確，其施用第一級毒品海洛因乙次之犯行洵堪認定。
三、按(1)施用第一級、第二級毒品為犯罪行為，毒品危害防制條
    例第10條定有處罰明文。故施用第一級、第二級毒品者，依
    前揭規定本應科以刑罰。惟基於刑事政策，對合於一定條件
    之施用者，則依同條例第20條、第23條之規定，施以觀察、
    勒戒及強制戒治之保安處分。(2)毒品危害防制條例於92年7
    月9 日修正公布，自93年1月9日施行，其中第20條、第23條
    將施用毒品之刑事處遇程序，區分為「初犯」及「5 年內再
    犯」、「5 年後再犯」。依其立法理由之說明：「初犯」，
    經觀察、勒戒或強制戒治後，應為不起訴處分或不付審理之
    裁定；經觀察、勒戒或強制戒治執行完畢釋放後，「5 年內
    再犯」者，因其再犯率甚高，原實施之觀察、勒戒及強制戒
    治既已無法收其實效，爰依法追訴或裁定交付審理。至於經
    觀察、勒戒或強制戒治執行完畢釋放後，「5 年後再犯」者
    ，前所實施之觀察、勒戒或強制戒治已足以遮斷其施用毒品
    之毒癮，為期自新及協助其斷除毒癮，仍適用「初犯」規定
    ，先經觀察、勒戒或強制戒治之程序。從而依修正後之規定
    ，僅限於「初犯」及「5 年後再犯」二種情形，始應先經觀
    察、勒戒或強制戒治程序。倘被告於5 年內已再犯，經依法
    追訴處罰，縱其第3次（或第3次以上）再度施用毒品之時間
    ，在初犯經觀察、勒戒或強制戒治執行完畢釋放5 年以後，
    已不合於「5年後再犯」之規定，且因已於「5年內再犯」，
    顯見其再犯率甚高，原實施觀察、勒戒或強制戒治，已無法
    收其實效，即應依該條例第10條處罰。(3)第3次（或第3次以
    上）施用毒品之時間，是否宜有期間限制？以多久為適宜？
    則分屬刑事政策、專門醫學之範圍，非審判機關所能決定，
    有待循立法途徑解決（最高法院95年度第7次、97年度第5次
    刑事庭會議決議參照）。準此，茍被告前經觀察、勒戒或強
    制戒治執行完畢釋放後，5 年內曾再因施用毒品之行為，而
    經法院判處刑罰之處遇程序確定者，縱其係於觀察、勒戒或
    強制戒治執行完畢釋放後5 年後再為本案施用毒品犯行，應
    認屬「再犯」之範疇，而應逕依毒品危害防制條例第10 條
    之規定處罰。經查，被告於87年間，因違反毒品危害防制條
    例案件，經本院裁定送勒戒處所觀察、勒戒處分，嗣併由臺
    灣臺中地方法院檢察署檢察官另聲請臺灣臺中地方法院裁定
    於87年9月4日送臺中看守所附設勒戒處所施以觀察勒戒後，
    認有繼續施用毒品之傾向，再由原審法院併由臺灣臺中地方
    法院檢察署檢察官另聲請臺灣臺中地方法院裁定，令入戒治
    處所施以強制戒治處分，經戒治後認無繼續執行之必要，由
    臺灣臺中地方法院檢察署檢察官聲請臺灣臺中地方法院以88
    年度毒聲字第3723號裁定停止戒治，強制戒治所餘期間付保
    護管束，至89年3月6日保護管束期間期滿，未經撤銷停止戒
    治，其於戒治執行完畢5 年內，再犯上開施用毒品案件，經
    本院判處有期徒刑1年4月，被告上訴後經高等法院判決駁回
    上訴而確定等情，有臺灣新竹地方法院檢察署刑案資料查註
    紀錄表、全國施用毒品案件紀錄表、受觀察勒戒人毒品及前
    科紀錄簡列表、矯正簡表、臺灣高等法院被告前案紀錄表各
    乙份在卷可按，被告既於初犯毒品危害防制條例經觀察、勒
    戒執行完畢釋放後之5 年內曾再犯施用毒品之罪，並經依法
    追訴處罰，是其於前次強制戒治執行完畢釋放後5 年後再犯
    本案施用第一級毒品犯行，徵諸前開最高法院95年度第7次
    、97年度第5次刑事庭會議決議意旨，已不合於「5年後再犯
    」之規定，且因已於「5 年內再犯」，顯見其再犯率甚高，
    原實施觀察、勒戒或強制戒治程序已無法收其實效，自應依
    法予以論罪科刑。
四、論罪科刑：
(一)、按海洛因係毒品危害防制條例第2條第2項第1 款所管制之第
    一級毒品，故核被告所為，係犯上開條例第10條第1 項之施
    用第一級毒品罪。被告持有第一級毒品海洛因後進而施用，
    其持有毒品之行為，為施用毒品之當然行為，不另論以持有
    毒品罪。
(二)、被告有事實欄一、(一)所示前科，為前揭臺灣新竹地方法院檢
    察署刑案資料查註紀錄表、臺灣高等法院被告前案紀錄表所
    載明，其受有期徒刑之執行完畢，5 年內再故意犯本件有期
    徒刑以上之罪，為累犯，應依刑法第47條第1 項之規定加重
    其刑。爰審酌被告素行不佳，前因施用毒品之違反毒品危害
    防制條例案件迭經觀察、勒戒、強制戒治及追訴處罰，猶不
    知警惕、悔改，無視毒品對其個人身心及社會之負面影響，
    仍繼續施用，顯然自制力薄弱，所為係戕害自身身心健康，
    參以其施用次數、犯罪手段、情節及所生危害、犯後坦承犯
    行等一切情狀，量處如主文所示之刑，以資懲儆。
據上論斷，應依刑事訴訟法第273條之1第1 項、第299條第1項前
段，毒品危害防制條例第10條第1 項，刑法第11條前段、第47條
第1項，判決如主文。
本案經檢察官洪裕翔到庭執行職務。
中    華    民    國    97    年    12    月    23    日
                  刑事第三庭  法  官  林惠君
以上正本證明與原本無異。
如不服本判決，應於收受本判決後10日內向本院提出上訴書狀。
上訴書狀應敘述具體理由，未敘述上訴理由者，應於上訴期間屆
滿後20日內補提理由書狀於本院（均須按他造當事人之人數附繕
本，並請勿「逕送上級法院」）。
中    華    民    國    97    年    12    月    23    日
                              書記官  蔣淑君
附錄法條：
毒品危害防制條例第10條第1項
施用第一級毒品者，處6月以上5年以下有期徒刑。


司法院資訊處製作；財團法人民間司法改革基金會備份。
